最高法院刑事判決　　　　　　九十六年度台上字第一七八一號
上　訴　人　台灣高等法院檢察署檢察官
被　　　告　甲○○
　　　　　　乙○○
上列上訴人因被告等偽造文書案件，不服台灣高等法院中華民國
九十四年十二月三十日第二審更審判決（九十四年度上更(一)字第
四六五號，起訴案號：台灣台北地方法院檢察署八十七年度偵字
第一六一八六號），提起上訴，本院判決如下：
    主  文
上訴駁回。
    理  由
一、違反公司法、行使偽造公文書部分：
按刑事訴訟法第三百七十七條規定，上訴於第三審法院，非以判
決違背法令為理由，不得為之。是提起第三審上訴，應以原判決
違背法令為理由，係屬法定要件。如果上訴理由狀並未依據卷內
訴訟資料，具體指摘原判決不適用何種法則或如何適用不當，或
所指摘原判決違法情事，顯與法律規定得為第三審上訴理由之違
法情形，不相適合時，均應認其上訴為違背法律上之程式，予以
駁回。本件原判決認定：（一）被告甲○○於民國八十三年十一
月間與中國強氧企業有限公司（下稱強氧公司）名義負責人施慶
勳簽約，共同經營強氧公司，並由甲○○實際負責強氧公司之經
營及資金調度。其明知強氧公司之償債能力有限，竟於八十三年
十二月間，明知股東並未實際繳交增資股款，仍將借得之款項存
入強氧公司銀行帳戶，以存摺之存款記載作為股款已收足之證明
，委請不知情之吳泰岳，持向主管機關台北市政府建設局申辦強
氧公司增資及股份變更登記，並於八十四年一月六日完成登記（
即原判決事實一１部分）；旋偽造如原判決附表一及附表二所示
之公文書，先後於八十四年三月四日及同年八月七日，分別持向
原台北國際商業銀行（下稱北商銀）海山分行及花蓮區中小企業
銀行三重分行行使申辦貸款，詐得新台幣（下同）五百萬元及二
百萬元（即原判決事實一２(1)、(2)部分）；又簽發如原判決附表
三所示之支票二張，於八十四年四月十五日及同年六月二十日，
向北商銀板橋分行提出辦理客票融資，詐得款項（即原判決事實
一２(3)部分）等犯行。（二）被告乙○○被訴與甲○○共犯上開
犯行部分，則無積極證據足資證明乙○○犯罪，應認乙○○之犯
罪不能證明。因而撤銷第一審關於被告等共同連續行使偽造公文
書部分之判決，改判依行為時刑法所定牽連犯之例從一重論處甲
○○連續行使偽造公文書，足生損害於公眾及他人罪刑；另諭知
乙○○無罪。已說明就案內所有證據，本於調查所得心證，而為
綜合判斷、取捨，並認定事實之理由。所為論斷，均有卷存證據
資料可資覆按，並無採證或認定事實違背經驗法則或論理法則，
或有何應於審判期日調查之證據而未予調查或判決不備理由、理
由矛盾或其他違背法令之情形。上訴人檢察官上訴意旨就原判決
關於違反公司法及偽造公文書持以行使部分，僅泛稱判決違背法
令，並未引用卷內訴訟資料具體指摘何項證據漏未調查或原判決
有何具體違背法令之情形，核與法律規定得為第三審上訴理由之
違法情形，不相適合。上訴人之上訴為違背法律上之程式，應予
以駁回。至於上訴意旨所指：１、強氧公司辦理增資時，被告等
將股東丙○○之出資比例由百分之五十變更為百分之二十，有使
公務員登載不實之故意；原判決謂該部分罪嫌不足，有違證據法
則；２、原判決對於乙○○就原判決事實一２(3)部分，何以罪嫌
不足，漏未說明理由；且對於被告等就該部分亦被訴背信罪部分
，漏未論述，有已受請求之事項未予判決之違背法令等事由，均
為關於不得上訴第三審部分之使公務員登載不實、詐欺取財、背
信之上訴理由，尚不得執為被告等關於違反公司法、行使偽造公
文書部分之上訴理由，附此敘明。
二、使公務員登載不實、詐欺取財、背信部分：
按刑事訴訟法第三百七十六條所列各罪之案件，經第二審判決者
，不得上訴於第三審法院，法有明文。經查：１、甲○○就原判
決事實一１部分被訴另犯刑法第二百十四條使公務員登載不實罪
（該部分業經原判決敘明不另為無罪之諭知），屬刑事訴訟法第
三百七十六條第一款所列之案件。２、被告等就原判決事實一２
(1)、(2)、(3)部分被訴另犯刑法第三百三十九條第一項之詐欺取財
罪（該部分檢察官原起訴法條為同條第二項之詐欺得利罪，業經
原審認甲○○部分應變更適用之法條，且與行使偽造公文書罪從
一重論處行使偽造公文書罪；乙○○部分則認其犯罪不能證明而
諭知無罪。），屬刑事訴訟法第三百七十六條第四款所列之案件
。３、甲○○就原判決事實一２(2)部分被訴另犯刑法第三百四十
二條之背信罪（該部分業經第一審判決甲○○無罪，未據提起第
二審上訴而確定。上訴人指公訴意旨係以被告等均就原判決事實
一２(3)部分另犯刑法第三百四十二條之背信罪云云，尚有誤會。
），則為刑事訴訟法第三百七十六條第五款所列之案件，依首開
說明，既經第二審判決，自均不得上訴於第三審法院。縱公訴意
旨指各該使公務員登載不實、詐欺取財、背信部分，與上開違反
公司法、行使偽造公文書部分有行為時刑法第五十五條所定方法
結果之牽連關係，為裁判上一罪，但違反公司法、行使偽造公文
書部分之上訴為不合法，本院應從程序上予以駁回，而無從為實
體上判決，對於各該使公務員登載不實、詐欺取財、背信部分，
亦無從適用審判不可分原則，為實體之審判。上訴人竟復對之提
起上訴，顯為法所不許，應予以駁回。
據上論結，應依刑事訴訟法第三百九十五條前段，判決如主文。
中　　華　　民　　國　九十六　年　　四　　月　　四　　日
                      最高法院刑事第八庭
                          審判長法官  陳　正　庸
                                法官  賴　忠　星
                                法官  林　開　任
                                法官  林　立　華
                                法官  吳　　　燦
      本件正本證明與原本無異
                                      書  記  官
中　　華　　民　　國　九十六　年　　四　　月　 十一 　日
                                                      Ｋ
